【裁判字號】    92,上訴,1849
【裁判日期】    921031
【裁判案由】    違反毒品危害防制條例
【裁判全文】
臺灣高等法院高雄分院刑事判決                  九十二年度上訴字第一八四九號
    上  訴  人
    即  被  告  甲○○
右上訴人因違反毒品危害防制條例案件，不服臺灣高雄地方法院九十二年度訴字第一
四四０號中華民國九十二年八月二十五日第一審判決（起訴案號：臺灣高雄地方法院
檢察署九十二年度毒偵字第二六五九號、第三一六一號、第三二二二號），提起上訴
，本院判決如左：
      主  文
上訴駁回。
      事  實
一、甲○○前於民國八十七年間，因販賣安非他命案件，經臺灣高雄地方法院以八十
    七年度少訴字第四三號判處有期徒刑二年十月，緩刑五年確定，嗣於八十八年間
    ，經撤銷緩刑，執行徒刑，甫於九十一年五月十七日假釋期滿執行完畢。又於八
    十八年間，因施用毒品案件，經裁定送觀察、勒戒後，認有繼續施用毒品之傾向
    ，再經裁定令入戒治處所施以強制戒治，因戒治期滿，經臺灣高雄地方法院檢察
    署檢察官於八十九年三月二十四日，以八十九年度戒毒偵字第一七五號為不起訴
    處分確定。復於九十一年間，因施用毒品案件，經臺灣高雄地方法院裁定令入戒
    治處所施以強制戒治，並於九十二年二月二十七日，以九十一年度訴字第三一四
    ０號判處有期徒刑九月確定。猶不知戒絕毒癮，明知海洛因及安非他命分別係第
    一、二級毒品，竟分別基於概括之犯意，於前案停止戒治、交付保護管束期間之
    九十二年四月二十二日回溯二十四小時內之某時、同年月二十七日下午一時許回
    溯二十四小時內之某時，及同年五月十六日下午四時四十分許回溯二十四小時內
    之某時，連續在不詳處所，施用第一級毒品海洛因三次；另於同年四月二十二日
    回溯二十四小時內之某時及同年月二十七日下午一時許回溯二十四小時內之某時
    ，連續在不詳處所，施用第二級毒品安非他命二次。嗣於同年四月二十二日，經
    臺灣高雄地方法院檢察署觀護人依法定期採尿送驗而查獲；又於同年月二十七日
    中午十二時許，在高雄縣大寮鄉○○村○○路二三五號住處，為警查扣第一級毒
    品海洛因十二包（合計淨重四點一五公克、包裝重三點六八公克）、均殘留第一
    級毒品海洛因之注射針筒三支、第二級毒品安非他命六包（驗前毛重三點三公克
    、驗後毛重三點二公克），並採尿送驗而查獲；復於同年五月十六日下午二時五
    十分許，在上址為警查扣第一級毒品海洛因一包（淨重零點零六公克、包裝重零
    點二一公克）、均殘留第一級毒品海洛因之殘渣袋四個、注射針筒五支，並採尿
    送驗而查獲。
二、案經高雄縣政府警察局林園分局報告臺灣高雄地方法院檢察署檢察官及該署檢察
    官自動檢舉偵查起訴。
      理  由
一、訊據被告甲○○對右揭事實坦承不諱，且被告先後於九十二年四月二十二日、二
    十七日、及同年五月十六日所採集之尿液，經送驗結果，均呈嗎啡陽性反應，另
    九十二年四月二十二日、二十七日所採集之尿液，經送驗結果，亦呈甲基安非他
    命陽性反應，分別有長榮大學九十二年五月六日確認報告、臺灣檢驗科技股份
    有限公司九十二年五月十二日濫用藥物尿液檢驗報告、高雄縣政府衛生局九十
    二年五月六日九二煙檢字第七三二號煙毒尿液檢驗成績書、高雄醫學大學附設中
    和紀念醫院九十二年七月九日報告編號：九二０七─七三號濫用藥物尿液檢驗報
    告、高雄縣政府衛生局九十二年五月二十二日九二煙檢字第八七０號煙毒尿液
    檢驗成績書、高雄醫學大學附設中和紀念醫院九十二年六月二十四日報告編號：
    九二０六─一三０號濫用藥物尿液檢驗報告各一份附卷可稽。此外，九十二年四
    月二十七日、五月十六日查扣之白粉十二包（合計淨重四點一五公克、包裝重三
    點六八公克）、白粉一包（淨重零點零六公克、包裝重零點二一公克）經送驗結
    果，均含第一級毒品海洛因成分，九十二年四月二十七日、五月十六日分別查扣
    之注射針筒三支、五支、及殘渣袋四個均呈海洛因陽性反應，分別有法務部調查
    局九十二年五月十五日調科壹字第二二００一五二四０號、九十二年六月十一日
    調科壹字第二二００一五四三一號鑑定通知書，及高雄醫學大學附設中和紀念醫
    院九十二年六月二十四日報告編號：九二０六─四０三號、九二０六─四二五、
    九二０六─四二六號檢驗報告各一份在卷可查，另九十二年四月二十七日查扣之
    晶體六包（驗前毛重三點三公克、驗後毛重三點二公克），經送驗結果，均呈甲
    基安非他命陽性反應，亦有高雄醫學大學附設中和紀念醫院九十二年六月二十四
    日報告編號：九二０六─四０二號檢驗報告一份在卷可稽。足資佐證被告前揭自
    白非虛。
二、被告前於八十八年間，因施用毒品案件，經原審裁定送觀察、勒戒後，認有繼續
    施用毒品之傾向，再經原審法院裁定令入戒治處所施以強制戒治，因戒治期滿，
    經臺灣高雄地方法院檢察署檢察官於八十九年三月二十四日，以八十九年度戒毒
    偵字第一七五號為不起訴處分確定；復於九十一年間，因施用毒品案件，經原審
    裁定令入戒治處所施以強制戒治，並於九十二年二月二十七日，以九十一年度訴
    字第三一四０號判處有期徒刑九月確定，有上開不起訴處分書、判決書及臺灣高
    等法院被告全國前案紀錄表各一份在卷可憑，本案被告施用第一、二級毒品事證
    明確，應依法論科。
三、查海洛因、安非他命係毒品危害防制條例第二條第二項所稱之第一、二級毒品，
    不得持有、施用。被告竟持以施用，核其所為，係犯毒品危害防制條例第十條第
    一項之施用第一級毒品罪及同條第二項之施用第二級毒品罪。其施用第一、二級
    毒品前後，持有海洛因、安非他命之低度行為，應為施用之高度行為所吸收，不
    另論罪。又被告先後多次施用第一級、第二級毒品之犯行，均時間緊接，犯罪構
    成要件亦均相同，顯各係基於概括犯意反覆為之，均應依連續犯之規定論以一罪
    ，並依法加重其刑。被告所犯上述二罪，犯意各別，行為互殊，應予分論併罰。
    被告前於八十七年間，因販賣安非他命案件，經原審法院以八十七年度少訴字第
    四三號判處有期徒刑二年十月，緩刑五年確定，嗣於八十八年間，經撤銷緩刑，
    執行徒刑，甫於九十一年五月十七日假釋期滿執行完畢，有臺灣高等法院被告全
    國前案紀錄表一份在卷可佐，其受有期徒刑之執行完畢，五年以內再犯本件有期
    徒刑以上之罪，為累犯，均依法加重其刑，並依法遞加之。
四、原審以被告犯罪事證明確，適用毒品危害防制條例第十條第一項、第二項、第十
    八條第一項前段、第二十三條第二項，刑法第十一條、第五十六條、第四十七條
    、第五十一條第五款、第九款，審酌被告前因施用毒品案件，先後經觀察、勒戒
    、強制戒治及法院判刑確定，仍未戒絕毒品，再犯本件施用毒品犯行，意志不堅
    ，有失政府制定毒品危害防制條例之立法美意，本不宜寬貸，惟念其施用毒品乃
    自戕一己之身體健康，尚未害及他人等一切情狀，分別就施用第一、二級毒品部
    分，量處有期徒刑十月、六月，並定執行刑為有期徒刑壹年貳月，扣案之第一級
    毒品海洛因共十三包（合計淨重四點二一公克、包裝重三點八九公克）；及均殘
    留第一級毒品海洛因之注射針筒共八支、殘渣袋四個，業已難與第一級毒品海洛
    因析離；另扣案之第二級毒品安非他命六包（驗前毛重三點三公克、驗後毛重三
    點二公克），均屬毒品（海洛因十三包、安非他命一包之外包裝，均分別與海洛
    因、安非他命無法剝離視同毒品），爰依毒品危害防制條例第十八條第一項前段
    規定，不問屬於犯人與否，均宣告沒收銷燬之，經核認事用法均無不當，量刑亦
    稱允當，被告上訴意旨，以原判決量刑過重為由，指摘原判決不當，為無理由，
    應予駁回。
五、公訴意旨另以：(一)被告基於概括之犯意，自九十二年四月二十二日為警查獲後起
    至同年月二十七日下午一時許回溯二十四小時內之某時前止，及自同年月二十七
    日為警查獲後起至同年五月十六日下午四時四十分許回溯二十四小時內之某時前
    止，除本院認定前揭三次外，被告尚有多次連續在不詳處所施用第一級毒品海洛
    因多次。(二)另基於概括之犯意，自同年四月二十二日為警查獲後起至同年月二十
    七日下午一時許回溯二十四小時內之某時前止，及自同年月二十七日為警查獲後
    起至同年五月十六日止，除本院認定前揭二次外，被告尚有多次連續在不詳處所
    ，施用第二級毒品安非他命多次。因認被告其餘上開(一)、(二)部分所為，分別涉有
    毒品危害防制條例第十條第一項之施用第一級毒品罪嫌及同條第二項之施用第二
    級毒品罪嫌。按犯罪事實應依證據認定之，無證據不得認定犯罪事實，刑事訴訟
    法第一百五十四條第二項定有明文。公訴人認被告涉有前揭罪嫌，無非係以前揭
    高雄縣政府衛生局煙毒尿液檢驗成績書、長榮大學確認報告、臺灣檢驗科技股份
    有限公司濫用藥物尿液檢驗報告附卷，及第一級毒品海洛因毛重共六點三公克、
    第二級毒安非他命二點五公克、注射針筒七支、海洛因殘渣袋等扣案為其論罪之
    依據，被告則堅詞否認此部分犯行。經查：
（一）被告先後於九十二年四月二十二日、同年月二十七日下午一時許及同年五月十
      六日下午四時四十分許所採集之尿液，經送驗結果，均呈嗎啡陽性反應，有前
      揭尿液檢驗報告足參，固可證明被告曾於上開三次採尿時間回溯二十四小時內
      之某時，施用第一級毒品海洛因各一次之事實，已如前述，然依卷內證據，尚
      不足以認定被告自九十二年四月二十二日為警查獲後起至同年月二十七日下午
      一時許回溯二十四小時內之某時前止，及自同年月二十七日為警查獲後起至同
      年五月十六日下午四時四十分許回溯二十四小時內之某時前止，有其餘連續施
      用第一級毒品海洛因多次之犯行，應認被告此部分罪嫌尚有不足。
（二）被告先後於九十二年四月二十二日及同年月二十七日下午一時許所採集之尿液
      ，經送驗結果，均呈甲基安非他命陽性反應，有前揭尿液檢驗報告可稽，亦僅
      能證明被告曾於上開二次採尿時間回溯二十四小時內之某時，施用第二級毒品
      安非他命各一次之事實，已如前述，尚無從認定被告自九十二年四月二十二日
      為警查獲後起至同年月二十七日下午一時許回溯二十四小時內之某時前止，有
      其餘連續施用第二級毒品安非他命多次之犯行。另被告於九十二年五月十六日
      為警查獲後所採集之尿液，經送請高雄縣政府衛生局以免疫學分析法及ＴＯＸ
      Ｉ─ＬＡＢ方法初驗及高雄醫學大學附設中和紀念醫院以酵素免疫分析法及氣
      相層析質譜儀法複驗結果，均呈甲基安非他命陰性反應，有前揭高雄縣政府衛
      生局九十二年五月二十二日九二煙檢字第八七０號煙毒尿液檢驗成績書及高雄
      醫學大學附設中和紀念醫院九十二年六月二十四日報告編號：九二０六─一三
      ０號濫用藥物尿液檢驗報告各一份附卷可稽。而氣相層析質譜儀分析法為目前
      最具公信力之尿液毒品檢驗方法，已如前述，則被告上開尿液檢驗結果，應堪
      採信。況且，被告於九十二年五月十六日為警查獲時，亦未經查扣任何有關施
      用第二級毒品安非他命之物品。是公訴人所指被告自九十二年四月二十七日為
      警查獲後起至同年五月十六日止，連續施用第二級毒品安非他命多次之犯行，
      亦乏證據足資證明。
（三）惟公訴意旨認被告其餘多次施用第一、二級毒品犯行，與前揭論罪科刑之施用
      第一級、第二級毒品罪間分別有連續犯之裁判上一罪關係，爰就此部分不另為
      無罪之諭知。
據上論結，應依刑事訴訟法第三百六十八條、第三百六十四條、第二百七十三條之一
，判決如主文。
本案經檢察官陳新慶到庭執行職務。
中      華      民      國    九十二    年      十      月    三十一    日
                              臺灣高等法院高雄分院刑事第五庭
                                  審判長法官  吳水木
                                        法官  洪慶鐘
                                        法官  趙文淵
右正本證明與原本無異。
施用第一級毒品部分如不服本判決應於收受本判決後十日內向本院提出上訴書狀，其
未述上訴理由者，並得於提起上訴後十日內向本院補提理由書狀（均須按他造當事
人之人數附繕本)「切勿逕送上級法院」。
其餘不得上訴。
                                      書記官  吳新貞
中      華      民      國    九十二    年      十     月     三十一   日
附錄：本判決論罪科刑法條：
毒品危害防制條例第十條
施用第一級毒品者，處六月以上五年以下有期徒刑。
施用第二級毒品者，處三年以下有期徒刑。


司法院資訊處製作；財團法人民間司法改革基金會備份。
